【裁判字號】    97,消債更,720
【裁判日期】    971202
【裁判案由】    聲請更生程序
【裁判全文】
臺灣高雄地方法院民事裁定           97年度消債更字第720號
聲  請  人  甲○○
代  理  人  徐豐益律師
上列當事人因消費者債務清理事件聲請更生，本院裁定如下：
    主  文
聲請人甲○○自民國九十七年十二月二日下午四時起開始更生程
序。
命司法事務官進行本件更生程序。
    理  由
一、聲請意旨略以：聲請人因消費借貸、信用卡、現金卡契約等
    ，致積欠無擔保債務合計新臺幣（下同）729,854 元，因無
    法清償債務，而於民國95年5 月間依金融主管機關協調成立
    之中華民國銀行公會會員辦理消費金融案件無擔保債務協商
    機制，與債權銀行達成分期還款協議，同意自95年5 月起，
    以分80期，利率0 ％之方式償還，依協議每月應償還12,194
    元。然因聲請人自95年底即失業在家，而為家庭主婦，名下
    除價值約17萬元之車輛1 部外，別無其他財產；另配偶雖有
    收入，惟亦背負卡債而在支付家庭必要生活費用及其自身之
    卡債後，即無餘款可代聲請人清償欠款。聲請人在週轉無門
    之情形下，自97年2 月後，即無力續繳上開協商分期款而毀
    諾，此乃不可歸責於聲請人之事由所致，在聲請人所積欠之
    無擔保債務未逾1,200 萬元，復未經法院裁定更生、清算或
    破產之情形下，爰聲請准予裁定更生等語。
二、按債務人不能清償債務或有不能清償之虞者，得依本條例所
    定更生程序，清理其債務；債務人無擔保或無優先權之債務
    總額未逾1,200 萬元者，於法院裁定開始清算程序或宣告破
    產前，得向法院聲請更生；債務人對於金融機構因消費借貸
    、自用住宅借款、信用卡或現金卡契約而負債務，在聲請更
    生或清算前，應提出債權人清冊，以書面向最大債權金融機
    構請求協商債務清償方案並表明共同協商之意旨；債務人與
    金融機構協商成立者，不得聲請更生或清算，但因不可歸責
    於己之事由，致履行顯有重大困難者，不在此限；本條例施
    行前，債務人依金融主管機關協調成立之中華民國銀行公會
    會員辦理消費金融案件無擔保債務協商機制與金融機構成立
    之協商，準用前項之規定，消費者債務清理條例第3 條、第
    42條第1 項、第151 條第1 項、第5 項、第6 項分別定有明
    文。
三、經查：
（一）聲請人就其主張對金融機構欠款高達729,854 元，而自95
      年底即失業在家，名下除價值約17萬元之車輛1 部外，別
      無其他財產等事實，已提出債權人清冊、財團法人金融聯
      合徵信中心之個人信用報告回覆書、財政部高雄市國稅局
      95、96年度綜合所得稅各類所得資料清單、財產歸屬資料
      清單各1 份為證，經核大致相符。而由聲請人自96年間起
      即無收入，又名下除92年出廠之國產汽車1 部外，而別無
      其他財產，復積欠高達70餘萬元之債務以觀，聲請人主張
      其已不能清償債務，應可認定。
（二）而觀聲請人所提出之前開財政部高雄市國稅局95、96年度
      綜合所得稅各類所得資料清單所載，聲請人於95年間，尚
      有57,955元之收入，然於96年間，即全無收入之情以觀，
      聲請人主張其自95年底即無業在家等情，應非虛罔；又聲
      請人之配偶於96年間全年收入雖有615,033 元，折合每月
      平均收入約為51,253元（計算式：615,033 ÷12＝51,252
      .75 ，小數點以下四捨五入），然聲請人之配偶每月亦有
      卡債費用需支出，此有聲請人所提出之繳費證明在卷，以
      97年5 月份為例，聲請人配偶單月支付之信用卡費，即高
      達數10萬元，故客觀上應無法協助聲請人清償上開協商款
      。在聲請人於簽訂前開協商協議後，未久即失業在家，堪
      認聲請人不能依約清償前揭協商款項，係因不可歸責於聲
      請人之事由，致履行顯有重大困難。
四、綜上所述，聲請人既積欠金融機構消費貸款、信用卡、現金
    卡債務，債務金額未逾1,200 萬元，且其未經法院裁定開始
    更生、清算程序或宣告破產，業經本院查明在案，有本院民
    事紀錄科查詢表附卷可稽（詳本院卷第117 頁），而如上所
    述，聲請人已不能清償債務，且前雖與金融機構協商成立償
    還協議，後因不可歸責於己之事由，致履行顯有重大困難，
    則其聲請更生，依上規定所示，自無不合，應予准許，並命
    司法事務官進行本件更生程序。
五、依消費者債務清理條例第11條第1 項、第45條第1 項、第16
    條第1 項，裁定如主文。
中    華    民    國    97    年    12    月    2     日
                  民事第三庭    法      官  李怡諄
上為正本係照原本作成。
本裁定不得抗告。
本裁定已於97年12月2 日下午4時公告。
中    華    民    國    97    年    12    月    2     日
                                書  記  官  陳建琪


司法院資訊處製作；財團法人民間司法改革基金會備份。
